【裁判字號】    99,交聲,1800
【裁判日期】    990429
【裁判案由】    聲明異議
【裁判全文】
臺灣臺中地方法院交通事件裁定        99年度交聲字第1800號
原處分機關  交通部公路總局臺中區監理所臺中市監理站
異  議  人
即受處分人  甲○○
上列異議人即受處分人因違反道路交通管理處罰條例案件，對於
交通部公路總局臺中區監理所臺中市監理站民國99年4 月16日所
為之裁決（原處分案號：裁監稽違字第裁61-GF0000000號裁決書
），聲明異議，本院裁定如下：
    主  文
異議駁回。
    理  由
一、本件聲明異議意旨略以：異議人即受處分人甲○○於民國99
    年3 月24日17時4 分許駕駛車號IMY-380 號普通重型機車，
    於圓形紅燈與左轉彎箭頭綠燈同亮時，沿臺中市○○路左轉
    大雅路方向行駛，被警察攔查，以未依兩段式左轉當場舉發
    ，致遭裁處罰鍰新臺幣（下同）600 元，並記違規點數1 點
    。依道路交通標誌標線號誌設置規則第206 條第5 款第2 目
    規定，有關行車管制號誌各燈號顯示之意義，車輛面對與圓
    形紅燈同亮之箭頭綠燈時，得依箭頭綠燈之指示行進。爰車
    輛面對圓形紅燈與左轉彎箭頭綠燈同亮時，依規定其係得左
    轉彎，應無疑義。次依同規則第65條中段略以：「應遵照號
    誌指示」之規定。交通部公路總局臺中區監理所臺中市監理
    站所為之原處分，顯有錯誤，為此具狀聲明異議，請求撤銷
    原處分等語。
二、原處分意旨略以：異議人即受處分人甲○○於99年3 月24日
    1 7 時8 分許，駕駛車牌號碼IMY-380 號普通重型機車，在
    臺中市○○路與大雅路交岔路口處，因「未依規定兩段式左
    轉」之違規事由，為臺中市警察局第二分局文正派出所員警
    查獲，以中縣警交字第GF0000000 號舉發違反道路交通管理
    事件通知單當場舉發。異議人於應到案期限內申訴，經原舉
    發單位查復後仍有不服，本站遂於99年4 月16日依違反道路
    交通管理處罰條例第48條第1 項第2 款、第63條第1 項第1
    款規定，以裁監稽違字第裁61-GF0000000號違反道路交通管
    理事件裁決書裁處罰鍰600 元，並記違規點數1 點。
三、按機慢車兩段左轉標誌，用以告示左轉汽缸總排氣量未滿55
    0 立方公分機器腳踏車或慢車駕駛人應遵照號誌指示，在號
    誌顯示允許直行時先行駛至右前方路口之左轉待轉區等待左
    轉，俟該方向號誌顯示允許直行後，再行續駛，以兩段方式
    完成左轉；機器腳踏車行駛至交岔路口，其轉彎，應依標誌
    或標線之規定行駛，道路交通標誌標線號誌設置規則第65條
    及道路交通安全規則第99條第2 項分別定有明文。又汽車（
    包含機器腳踏車）駕駛人轉彎時，不依標誌、標線、號誌指
    示者，處新臺幣600 元以上1,800 元以下罰鍰，並記違規點
    數1 點，道路交通管理處罰條例第48條第1 項第2 款及第63
    條第1 項第1 款亦分別著有明文。道路交通管理處罰條例所
    用名詞「車輛」，係指在道路上以原動機行駛之汽車（包含
    機器腳踏車）或以人力、獸力行駛之車輛，而道路交通安全
    規則所用名詞「汽車」，係指在道路上不依軌道或電力架線
    而以原動機行駛之車輛（包含機器腳踏車），道路交通管理
    處罰條例第3 條第8 款、道路交通安全規則第2 條第1 項第
    1 款均定有明文。
四、經查：
（一）本件異議人甲○○於上開時間，騎乘車號IMY-380 號普通
      重機車，在臺中市○○路與大雅路口處，因未依兩段方式
      左轉之違規，經臺中市警察局第二分局文正派出所員警以
      中市警交字第GF0000000 號舉發違反道路交通管理事件通
      知單當場舉發，異議人提出申訴，經原處分機關向原舉發
      機關臺中市警察局第二分局查詢，經原舉發機關函覆稱：
      「經查本案舉發員警稱：99年3 月24日17時8 分許，渠擔
      服巡邏勤務，於臺中市○區○○路與大雅路口，見IMY-38
      0 號重機車沿五權路未依兩段式左轉大雅路方向行駛（該
      路段五權路上設有機慢車兩段式左轉標誌），當場將該IM
      Y-380 號重機車駕駛甲○○攔查，並告知該駕駛違規事實
      ，依違反道路交通管理處罰條例當場舉發。另舉發員警親
      自前往現場勘察確認該機慢車兩段式左轉標誌設置之處，
      未致影響用路人辨識程度。本案違規事實均由舉發員警親
      眼目睹，當場舉發並無不當。（檢附舉發員警拍攝現場設
      置標誌1 張）」等情，有臺中市警察局99年3 月24日中市
      警交字第GF0000000 舉發違反道路交通管理事件通知單、
      臺中市警察局第二分局99年4 月6 日中分二警交字第0990
      008611號函各1 紙附卷可稽。異議人亦不否認其有於圓形
      紅燈與左轉彎箭頭綠燈同亮時，沿臺中市○○路左轉大雅
      路方向行駛之行為，此觀諸本件聲明異議狀之記載即明，
      准此，足認異議人於上揭時地騎乘上開普通重型機車左轉
      時，確有未經兩段式左轉，而逕自由五權路直接左轉大雅
      路之事實無疑。
（二）此外，按車輛面對與圓形紅燈同亮之箭頭綠燈時，得依箭
      頭綠燈之指示行進；機慢車兩段左轉標誌，用以告示左轉
      汽缸總排氣量未滿550 立方公分機器腳踏車或慢車駕駛人
      應遵照號誌指示，在號誌顯示允許直行時先行駛至右前方
      路口之左轉待轉區等待左轉，俟該方向號誌顯示允許直行
      後，再行續駛，以兩段方式完成左轉。本標誌設於實施機
      慢車兩段左轉路口附近顯明之處，並配合劃設機慢車左轉
      待轉區○○○道路交通標誌標線號誌設置規則第206 條第
      5 款第2 目、第65條分別規定甚明。查臺中市○○路左轉
      大雅路，於該路口前（五權路上）確設置有「機慢車兩段
      左轉」標誌一面，此觀諸卷附異議人提供之五權路與大雅
      路交岔路口現場照片1 幀所攝內容即明，次查異議人所騎
      乘之車號IMY-380 號普通重型機車為汽缸總排氣量124 立
      方公分，未滿550 立方公分之機器腳踏車，亦有車號查詢
      重型機車車籍資料1 紙在卷足參。揆諸前揭規定，異議人
      騎乘總排氣量未滿550 立方公分之上開機器腳踏車，沿臺
      中市○○路欲左轉大雅路，應在五權路上之號誌顯示允許
      直行時先行駛至右前方大雅路口之左轉待轉區等待左轉，
      俟該方向號誌顯示允許直行後，再行續駛，以兩段方式完
      成左轉。此外，為維繫道路行車秩序，保障機慢車駕駛人
      不致因與非機慢車之其他車輛搶道造成人身安全傷害，道
      路交通安全規則第99條第2 項乃規範機車行駛至交岔路口
      之轉彎方式，而吾國目前道路設有「機慢車兩段左轉」標
      誌之路口已日趨普遍，而機車應為兩段式左轉之觀念更廣
      為大眾傳播媒體所宣導，異議人自難諉稱不知，是異議人
      具狀所辯，尚屬無據。從而，原處分機關以異議人有「不
      依標誌、標線、號誌指示」之違規事實，依道路交通管理
      處罰條例第48條第1 項第2 款、第63條第1 項第1 款裁處
      罰鍰600 元，並記違規點數1 點，於法並無違誤或不當之
      處。本件異議人之異議為無理由，應予駁回。
五、據上論斷，應依道路交通管理處罰條例第87條第2 項、道路
    交通案件處理辦法第19條，裁定如主文。
中    華    民    國    99    年    4     月    29    日
                    交通法庭  法  官  胡芷瑜
以上正本證明與原本無異。
如不服本裁定，應於裁定送達後5 日內向本院提出抗告狀。
                              書記官  沈慧玲
中    華    民    國    99    年    4     月    29    日

司法院資訊處製作；財團法人民間司法改革基金會備份。
